臺灣高雄地方法院民事裁定
109年度消債清字第48號
聲  請  人  丁明紋  
0000000000000000

代  理  人  陳清和律師
上列當事人因消費者債務清理事件聲請清算，本院裁定如下：
    主  文
聲請人丁明紋自中華民國一○九年七月十七日下午四時起開始清
算程序。
命司法事務官進行本件清算程序。
    理  由
一、按債務人不能清償債務或有不能清償之虞者，得依本條例所
    定更生或清算程序，清理其債務；法院開始清算程序之裁定
    ，應載明其年、月、日、時，並即時發生效力；法院開始更
    生或清算程序後，得命司法事務官進行更生或清算程序，必
    要時得選任律師、會計師或其他適當之自然人或法人1人為
    監督人或管理人，消費者債務清理條例（下稱消債條例）第
    3條、第80條前段、第83條第1項、第16條第1項分別定有明
    文。
二、聲請意旨略以：伊有不能清償債務情事，前依中華民國銀行
    公會會員辦理消費金融案件無擔保債務協商機制請求共同協
    商債務方案成立，惟仍不得已毀諾。伊又未經法院裁定開始
    更生程序或許可和解或宣告破產，爰聲請清算等語。
三、經查：
　㈠聲請人曾請求銀行公會協商債務方案成立，約定自民國95年1
    1月起，分120期，利率0％，每月清償新臺幣（下同）19,103
    元，惟聲請人未依約繳款，而於97年6月經通報毀諾，固有
    台新銀行函（本案卷第101至102頁）可參。按消債條例第15
    1條第9 項準用同條第7 項但書所稱「因不可歸責於己之事
    由，致履行有困難」之情形，僅須於法院就更生或清算之聲
    請為裁判時存在即為已足，至債務人於履行困難之事由發生
    前有無違約不履行行為，與該事由是否不可歸責於債務人之
    判斷尚屬無涉（另參考98年第1 期民事業務研究會第26號之
    司法院民事廳消費者債務清理條例法律問題研審小組意見）
    。又依消債條例第151 條第9 項準用同條第8 項再準用第75
    條第2 項之規定，債務人可處分所得扣除自己及依法應受其
    扶養者所必要生活費用之餘額，連續3 個月低於協商方案應
    清償之金額者，推定有不可歸責於己之事由致履行有困難。
    經查，聲請人雖自陳於95年至97年間於遊藝場任職，每月收
    入約38,000元，惟目前平均每月收入約17,558元（詳後述）
    ，顯已無法負擔每月19,103元之還款金額，堪認聲請人之收
    入無法持續支應前揭生活開支及協商款項，有不可歸責於己
    之事由，致不能繼續履行原協商條件。
  ㈡聲請人復於109年2月26日提出債權人清冊，向本院聲請調解
    債務清償方案，經本院109年度司消債調字第105號受理後，
    又因前曾毀諾，毋庸再行調解，而於109年3月3日具狀聲請
    清算等情，亦經本院依職權調閱上開調解卷宗核閱無訛。 
  ㈢聲請人於106年度申報所得為45,000元，107年度至108年度均
    無申報所得，名下無財產，有保誠人壽保單解約金6,317元
    ；又聲請人自陳於建民公園前擺攤販售粥品，營業時間自6
    時30分至9時30分，有淡、旺季之分，每月營業額扣除成本
    後之淨收入平均約12,000元，前因配偶於106年11月11日殁
    （無申報遺產資料），而於106年12月29日領取喪葬給付91,
    410元，106年11月至108年12月每月領取2,268元國民年金遺
    屬年金，109年1月起調整為每月領取2,358元，另自107年1
    月起迄今每月領取3,200元租金補助，如入不敷出，即向房
    東支借維持生活等情，有財政部高雄國稅局106年度至107年
    度綜合所得稅各類所得資料清單及財產歸屬資料清單【本院
    109年度司消債調字第105號卷（下稱調卷）第11至13頁】、
    108年度稅務電子閘門財產所得調件明細表（本案卷第122頁
    ）、財產及收入狀況說明書（調卷第4頁）、債權人清冊（
    調卷第5頁）、戶口名簿（調卷第15頁）、勞工保險被保險
    人投保資料表（調卷第14頁）、個人商業保險查詢結果表（
    本案卷第91頁）、財團法人金融聯合徵信中心前置協商專用
    債權人清冊（調卷第6至8頁）、信用報告（調卷第9至10頁
    ）、社會補助查詢表（本案卷第108至112頁）、三民區公所
    中低收入戶證明書（調卷第20頁）、高雄市政府都市發展局
    函（本案卷第92至97頁）、勞動部勞工保險局函（本案卷第
    98頁）、高雄市政府局函（本案卷第32至33頁）、勞動部勞
    動力發展署高屏澎東分署函（本案卷第99頁）、存簿（本案
    卷第79至82頁）、房東簽立之證明書（本案卷第89頁）、擺
    攤情形照片（本案卷第27至28頁）、收入切結書（本案卷第
    23頁、第26頁）、收入明細表（本案卷第21至22頁）、收入
    計算表（本案卷第24至25頁）、財政部國稅局三民分局函（
    本案卷第100頁）、保誠人壽保險股份有限公司函（本案卷
    第119至121頁）等附卷可參。經考量聲請人上述工作、收入
    情況，爰以其自陳每月平均淨收入12,000元加計每月領取之
    3,200元租金補助、2,358元遺屬年金，共計17,558元（計算
    式：12,000＋5,558＝17,558）評估其償債能力。
  ㈣關於聲請人個人日常必要支出部分，聲請人主張每月支出15,
    719元（包含每月房屋租金8,000元）乙情，並提出租賃契約
    書（本案卷第59至62頁）、租金繳納證明（本案卷第63至77
    頁）為憑。按債務人必要生活費用，以最近一年衛生福利部
    或直轄市政府所公告當地區每人每月最低生活費1.2倍定之
    ，消債條例第64條之2第1項定有明文。本院參酌衛福部社會
    司所公告109年度高雄市最低生活費為13,099元，1.2倍即15
    ,719元，聲請人主張每月必要支出約15,719元，尚屬合理，
    應予採計。
  ㈤關於聲請人扶養支出部分，聲請人主張因配偶已於106年11月
    11日殁，須單獨負擔未成年子女丁○祥之扶養費，每月15,71
    9元。經查，丁○祥係99年7月生，現就讀國小，於106年度至
    108年度無申報所得，名下無財產，106年1月至107年12月每
    月領取低收入戶兒童補助2,695元，107年2月另有領取3,000
    元春節慰問金，108年1月至12月每月領取單親補助2,384元
    ，109年1月起調整為每月領取2,479元，另106年11月至108
    年12月每月領取2,267元國民年金遺屬年金，109年1月起調
    整為每月領取2,357元等情，此有戶口名簿（調卷第15頁）
    、所得資料清單及財產歸屬資料清單（本案卷29至31頁）、
    108年度稅務電子閘門財產所得調件明細表（本案卷第123頁
    ）、存簿（本案卷第83至86頁）、三民區公所弱勢單親家庭
    子女生活教育補助證明書（調卷第16頁）、在學成績證明書
    （本案卷第87頁）、學費繳費收據（本案卷第88頁）、社會
    補助查詢表（本案卷第103至107頁）、勞動部勞工保險局函
    （本案卷第98頁）附卷可參。丁○祥既未成年，名下復無財
    產，堪認有受扶養之權利。至丁○祥所需扶養程度，按受扶
    養者之必要生活費用，準用第一項規定計算基準數額，並依
    債務人依法應負擔扶養義務之比例認定之，消債條例第64條
    之2第2項亦有明定。準此，以109年度高雄市每人每月之最
    低生活費13,099元之1.2倍即15,719元，扣除每月領取之單
    親補助、遺屬年金後，由聲請人負擔10,883元（計算式：15
    ,719－2,479－2,357＝10,883】，逾此範圍，難認必要。
　㈥綜上所述，聲請人每月平均收入為17,558元，扣除必要生活
    費15,719元、子女扶養費10,883元後，已無剩餘，難以清償
    扣除保誠人壽保單解約金6,317元後所餘之債務2,744,930元
    （見調卷第5頁債權人清冊，計算式：2,751,247－6,317＝2,7
    44,930），堪認聲請人確有不能清償債務之情事。從而，聲
    請人向本院聲請清算，應予准許，並命司法事務官進行本件
    清算程序。
四、依消債條例第11條第1項、第83條第1項、第16條第1項，裁
    定如主文。
中　　華　　民　　國　 109　　年　　7 　　月　　17　　日
              　　民事庭　　  法　官　陳宛榆
以上正本係照原本作成。
本裁定不得抗告。
中　　華　　民　　國　 109　　年　　7 　　月　　17　　日
  　                          書記官　何福添